【裁判字號】    99,上訴,1268
【裁判日期】    990526
【裁判案由】    毒品危害防制條例等
【裁判全文】
臺灣高等法院刑事判決                99年度上訴字第1268號
上  訴  人
即  被  告  丙○○
指定辯護人  本院公設辯護人郭書益
選任辯護人  王世宏律師（言詞辯論終結後委任、遞狀）
上列上訴人因毒品危害防制條例等案件，不服臺灣桃園地方法院
98年度訴字第1164號，中華民國99年3月2日第一審判決（起訴案
號：臺灣桃園地方法院檢察署98年度偵字第19759號），提起上
訴，本院判決如下：
    主  文
原判決關於丙○○犯運輸第二級毒品罪部分既定應執行刑均撤銷
。
丙○○共同運輸第二級毒品，累犯，處有期徒刑柒年肆月。扣案
如附表編號1、2所示之第二級毒品甲基安非他命，均沒收銷燬之
；扣案如附表編號3至5所示之物，均沒收。
丙○○其他上訴駁回。
丙○○撤銷改判及駁回上訴部分所處之刑，應執行有期徒刑柒年
拾月，扣案如附表編號1、2所示之第二級毒品甲基安非他命，均
沒收銷燬之；扣案如附表編號3至7所示之物，均沒收。
    事  實
一、丙○○（綽號「文佑仔」）前因違反毒品危害防制條例案件
    ，經臺灣基隆地方法院於民國96年7月30日，以96年度訴字
    第246號判決判處有期徒刑7月、3月，應執行有期徒刑8月確
    定，嗣經同法院於96年10月9日，以96年度聲減字第1658號
    裁定減刑為有期徒刑3月又15日、1月又15日，應執行有期徒
    刑4月確定，於97年4月30日縮刑期滿執行完畢。竟仍不知悔
    改，其與乙○○（綽號「阿華」，經原審判處有期徒刑3年
    確定）、張世光（綽號「豆干」）、甲○○、丁○○（上3
    人所涉違反毒品危害防制條例案件部分，另由原審98年度訴
    字第1182號案刑事案件分別判處有期徒刑4年、3年、3年確
    定）、真實姓名年籍不詳綽號「阿林」、「修羅」、「阿元
    」、「阿德」之成年男子，均明知甲基安非他命乃毒品危害
    防制條例第2條第2項第2款所規定之第二級毒品，不得非法
    持有、運輸，且係行政院依懲治走私條例第2條第4項授權公
    告之「管制物品項目及其數額」所列甲項第4款之管制進出
    口物品，不得私運進出口，竟仍共同基於運輸第二級毒品甲
    基安非他命自臺灣地區私運管制物品出口至日本之犯意聯絡
    ，約定由綽號「阿林」、「修羅」、「阿元」、「阿德」之
    成年男子提供毒品及運輸毒品之資金，張世光則透過乙○○
    之介紹，尋得甲○○、丁○○2人擔任運輸毒品至日本之交
    通，丙○○及綽號「修羅」之男子則負責前往日本接應毒品
    ，事成之後，甲○○、丁○○每人各可得新臺幣（下同）8
    萬元之酬勞（起訴書誤載為10萬元），乙○○可分得1萬元
    之報酬。謀議既定，丙○○先持其以不詳方法所取得不知情
    之胞兄趙德富申請之中華民國護照（所犯使公務員登載不實
    之犯行，詳如後述），於98年8月21日上午8時3分許，搭乘
    中華航空公司CI-156號班機先行前往日本，等待接應領取甲○○、丁○○運輸至日本之毒品。而張世光以其持用如附表
    編號5所示之行動電話、甲○○以其持用如附表編號6所示之
    行動電話、丁○○以其持用如附表編號7所示之行動電話，
    作為彼等間聯絡此次運輸毒品事宜之用。同時張世光先出資
    交由甲○○、丁○○至基隆廟口地區，購買如附表編號4所
    示用以夾藏毒品所用之運動鞋2雙後再交予張世光，張世光
    取得運動鞋後，即將運動鞋鞋底挖空，於每隻運動鞋鞋底夾
    藏由「阿林」等人提供之第二級毒品甲基安非他命各3包，
    合計12包（毒品之成份、鑑定結果及重量，各詳如附表編號
    1、2所示），再於同年月21日上午7時許，持至臺北市中山
    區○○○路兄弟大飯店511號房，將夾藏有上開第二級毒品
    甲基安非他命之運動鞋，交予甲○○及丁○○各1雙，同時
    交付丙○○所持用如附表編號8所示之門號0000000000號行
    動電話SIM卡1張予甲○○、丁○○2人，指示丁○○到達日
    本後即將該門號搭配之行動電話開機，屆時丙○○會撥打該
    支門號行動電話與其等聯絡領取毒品事宜，而綽號「修羅」
    男子亦會在日本前去會合，甲○○取得前述SIM卡後，即將
    其原持用之門號0000000000號行動電話SIM卡取出，裝上前
    述0000000000號門號之SIM卡，以備運輸毒品至日本時與丙○○聯絡使用。嗣丁○○、甲○○2人在上開兄弟飯店房間
    試穿運動鞋時，丙○○即先行撥打上開門號行動電話，由甲○○接聽，丙○○又再告知甲○○到日本時即以該支000000
    0000號門號與其聯絡。就緒後，甲○○、丁○○即各自穿著
    前開夾藏第二級毒品甲基安非他命之運動鞋，於同日下午1
    時許，搭乘計程車將上開第二級毒品甲基安非他命自兄弟飯
    店起運運抵至桃園機場後，欲搭乘中華航空公司CI-018號班
    機將上開毒品運至日本時，為警於同日下午2時6分許，在桃
    園機場第二航廈出境管制區當場查獲，並扣得如附表編號1
    、2、3所示之第二級毒品甲基安非他命及包裝袋、如附表編
    號4所示夾藏上開毒品所用之運動鞋、如附表編號6、7、8所
    示其等聯絡運輸毒品事宜所用之行動電話（均含門號）及SI
    M卡。同日下午1時50分許，警方再循線前往基隆市○○路36
    號3樓「晴天網咖」拘捕張世光，經張世光同意後，再至張
    世光位於基隆市仁愛區○○○路43巷24號住處，搜獲查扣如
    附表編號5所示其用以聯絡甲○○、丁○○有關運輸毒品事
    宜之行動電話及SIM卡。
二、丙○○前與乙○○、張世光等人謀議共同運輸第二級毒品甲
    基安非他命至日本，其因負責至日本接應運輸之毒品事宜，
    為掩飾其因案遭通緝之身份，復另行基於使公務員登載不實
    之犯意，持其以不詳方法取得之不知情之胞兄趙德富合法申
    請之中華民國護照（護照號碼：000000000號），於98年8月
    21日上午8時3分許，欲搭乘中華航空公司CI-156號班機前往
    日本地區，而持趙德富之護照，至桃園機場第二航廈出境查
    驗台，冒用趙德富名義辦理出境手續，使負責境管業務之公
    務員查驗後將「趙德富出境」此一不實資料以電腦輸入方式
    登載於其所執掌之「旅客入出境紀錄查詢系統」之公文書，
    並於趙德富護照內頁及登機證上蓋用出境查驗章，完成證照
    查驗程序後，丙○○即搭乘前述班機出境前往日本，足生損
    害於趙德富及行政院入出國及移民署對於國人入出境管理之
    正確性。嗣丙○○於同年月24日晚間7時30分許，搭乘中華
    航空公司CI-101號班機返國時，復又以上述相同方式，至桃
    園機場第二航廈入境查驗台辦理入境，將趙德富護照交付查
    驗人員查驗，經查驗人員先在趙德富護照內頁蓋用入境查驗
    章後，因上開運毒情事早經內政部警政署航空警察局員警監
    聽丙○○時，得知丙○○於98年8月21日持「趙德富」護照
    出境前往日本，即通知入出國移民署將「趙德富」列管，查
    驗人員經由電腦紀錄得知上情，始未將「趙德富入境」此一
    不實資料輸入登載於「旅客入出境紀錄查詢系統」之公文書
    ，而逕由內政部警政署航空警察局員警逮捕丙○○，嗣後並
    在趙德富護照內頁已蓋印之入境查驗章，以「VOID」註記無
    效，改核發「入國許可證」之方式讓丙○○先行入關。
三、案經內政部警政署航空警察局移送臺灣桃園地方法院檢察署
    檢察官偵查起訴。
    理  由
壹、程序方面：按被告以外之人於審判外之陳述，雖不符前4條
    之規定，而經當事人於審判程序同意作為證據，法院審酌該
    言詞陳述或書面陳述作成時之情況，認為適當者，亦得為證
    據；當事人、代理人或辯護人於法院調查證據時，知有第15
    9條第1項不得為證據之情形，而未於言詞辯論終結前聲明異
    議者，視為有前項之同意；刑事訴訟法第159條之5定有明文
    。此乃第159條第1項所容許，得作為證據之例外規定之一。
    經查，檢察官、被告及辯護人就本判決下引之證據，均表示
    同意作為證據(見本院卷第47頁背面、48頁)，復於言詞辯論
    終結前，均未聲明異議，是依上開說明，自均有證據能力。
貳、實體部分：
  一、訊據被告丙○○對於其冒用趙德富名義並持用趙德富之護
      照，於98年8月21日至桃園機場第二航廈出境查驗台辦理
      出境手續，使負責境管業務之公務員將「趙德富出境」之
      不實資料以電腦輸入方式登載於執掌「旅客入出境紀錄查
      詢系統」之公文書，並於趙德富護照內頁及登機證上蓋用
      出境查驗章及於同年8月24日，以上述相同方式，至桃園
      機場第二航廈入境查驗台辦理入境，交付趙德富護照予查
      驗人員查驗，使負責境管業務之公務員於趙德富護照內頁
      蓋用入境查驗章之事實均坦認不諱，惟矢口否認有運輸第
      二級毒品之犯行，辯稱：伊係受僱於張世光所開設之佑瑜
      科技公司，此次前往日本，是張世光委託伊到日本安排甲○○、丁○○在日本之住宿、旅遊及學習光觸媒噴霧的技
      術，伊並無參與張世光等人運毒行為云云。
  二、就上開使公務員登載不實犯行，業據被告丙○○坦承不諱
      （見偵19123卷第3、14頁），此外復有丙○○之「入國許
      可證」、趙德富之中華民國護照、趙德富及丙○○之旅客
      入出境記錄查詢單各1份在卷可稽（見偵19123卷第4-8頁
      、原審卷第130-132頁），足認被告丙○○此部分之自白
      核與事實相符，應堪採信。是此部分犯行事實已臻明確，
      堪予認定。
  三、被告丙○○雖矢口否認運輪毒品犯行，並以上開詞情置辯
      ，惟查：
    (一)、被告丙○○於本院準備程序中已坦承：伊與張世光約定
        好運輸毒品至日本等語(見本院卷第97頁)，核與證人張
        世光於偵訊時所證：丙○○知道伊在運輸毒品，他與伊
        等屬於同一運毒集團具有共同運毒之犯意，丙○○有答
        應幫伊集團找交通，只是他能力不好沒有找到，但是他
        跟我們集團有一起運毒的犯罪意思，他也是我們集團成
        員等語（見偵18196第50頁、第89頁反面-90頁），及原
        審所證：丙○○知道伊將毒品交予甲○○、丁○○運至
        日本，伊請丙○○到日本時，先幫甲○○、丁○○買鞋
        子，並帶池、龔2人到日本逛逛等語相符(見本院卷第10
        2頁至第103頁），又證人乙○○亦證述：張世光、丙○○、修羅、阿林、阿德都是同屬一運毒集團，丙○○這
        次有參與，他先到日本去，負責到日本接應丁○○、甲○○等語（見偵19759卷第37頁、原審卷第12頁背面）
        ，證人丁○○證稱：「豆干」(即張世光)說有一個「文
        佑」(即被告)21日會先出發至日本，會先以電話聯繫伊
        等，「豆干」明確告知「文佑」在日本接應拿取毒品，
        0000 000000電話是張世光在8月21日交給我們，並說到
        日本後丙○○就會打給伊等，先把毒品給丙○○之後再
        把毒品給「修羅」。8月21日張世光把0000000000電話
        給伊，丙○○就打給伊跟說到日本後手機開機，他會打
        電話給伊，伊再把毒品送過去等語（見偵18196卷第93
        頁反面）明確，又證人甲○○亦證述：張世光先將0000
        000000號電話交給丁○○。伊等當天上午大概九點左右
        ，還在兄弟大飯店試穿鞋子的時候，丙○○有打電話過
        來，當時伊先接聽，他在電話中告訴伊，到日本的時候
        撥打這支電話上所顯示的號碼給他，並叫張世光聽電話
        ，然後伊就將電話交給張世光...當伊等運輸毒品到日
        本通關之後，搭公車去飯店，丙○○會先打電話跟伊聯
        繫，伊會先去他住的房間內交付毒品等語（見偵1975 9
        卷第19頁、偵18196卷第92頁），就被告係於丁○○、
        甲○○穿著內夾藏有甲基安非他命之運動鞋至日本之運
        輸毒品犯行，在日本接應領取毒品之情節，證人乙○○
        、丁○○、甲○○所證均屬一致，且證人乙○○、丁○○、甲○○與被告丙○○明間均無何恩怨、仇恨關係，
        業據渠等證述在卷，是渠等應無虛妄陳述故意誣陷被告
        丙○○而甘冒偽證處罰之必要，且其等所證各節，亦同
        時涉及自己共同運輸毒品罪行，其丁○○、甲○○2人
        所涉與本案同一事實之運輸毒品犯行，亦業經原審以98
        年度訴字第1182號判決有期徒刑在案，有判決書在卷可
        憑(見原審卷第184頁)。次查，被告丙○○亦確於98年8
        月21日上午8時3分許，持用趙德富之護照，搭乘中華航
        空公司CI-1 56號班機前往日本地區，復於同年月24日
        晚間7時30分許，搭乘中華航空公司CI-101號班機返國
        ，已如前述，復核與上開證人所證被告先搭機至日本接
        應之情一致，益徵上述證人所證各節可信性極高。再查
        ，上開0000000000電話於98年8月19日前，均係由被告
        丙○○使用之情，亦為被告丙○○坦承在案(見本院卷
        第48頁背面)，而該門號SIM卡，復又由張世光交由甲○○、丁○○使用乙節，亦經證人甲○○、丁○○證述如
        前，被告丙○○並於98年8月21日上午8點11分，以0000
        000000號行動電話撥打當時持有0000000000號行動電話
        之甲○○，要甲○○到達日本後，以上開行動電話聯絡
        之情，除經上開證人甲○○證述在卷外，復有00000000
        00號行動電話之通訊監察譯文在卷可憑(見原審卷第79
        頁)，則被告丙○○既與證人張世光謀議，由被告丙○○先至日本，並於出發前先將先所使用之手機號碼交付
        實施運輸毒品之人，再囑其到日本後以該手機為聯絡工
        具，足認被告丙○○就本件運輸毒品之事實非無認識。
        再甲○○、丁○○運輸之物，即扣案如附表1、2所示之
        毒品，經送請內政部警政署刑事警察局以化學呈色法及
        氣相層析質譜儀分析法鑑定結果，均含第二級毒品甲基
        安非他命成分，附表編號1所示部分，驗前總毛重486.7
        5公克（包裝塑膠袋總重約14.52公克），驗前總純質淨
        重約453.34公克，取0.31公克鑑定用罄，純度約96 %，
        附表編號2所示部分，驗前總毛重487.26公克（包裝塑
        膠袋總重約14.52公克），驗前總純質淨重約463.28公
        克，取0.28公克鑑定用罄，純度約98%，亦有該局98年
        10月5日刑鑑字第09 80130326號鑑定書在卷可稽（見偵
        19759號卷第57頁），此外，復有內政部警政署航空警
        局搜索扣押筆錄、扣押物品目錄表、現場照片18張（見
        偵19759號卷第22-31頁）附卷可稽，是被告於本院準備
        程序所為之自白，與事實相符，自堪採信。從而，被告
        丙○○就運輸毒品之事實與乙○○、張世光、甲○○、
        丁○○間有犯意聯絡及行為分擔甚明，被告丙○○辯稱
        伊未參與此次由甲○○、丁○○運毒至日本之犯行云云
        ，顯係卸責之詞，不足採信。
    (二)、證人張世光於98年8月27日偵訊時雖證稱：伊請丙○○
        去日本接丁○○、甲○○。丙○○是因為被通緝所以到
        日本，之後再到大陸云云（見偵18196第89頁背面），
        復於原審99年1月5日審理時證稱：「（你為何資助他前
        往日本？）因為丙○○是朋友，他好像是通緝了，所以
        資助他前往日本...因為丙○○於98年8月21日遭通緝，
        所以他才去日本，他去日本與運毒之事沒關連...甲○○、丁○○到日本的住宿與機場接機不是丙○○負責。
        甲○○等人到日本去之後所有的行程都由阿林控制，不
        是丙○○負責。丙○○到日本之後連伊都不清楚了，除
        了他與我上線的阿林、修羅、阿元、阿德這些人有聯絡
        ，否則他怎麼會比我還清楚，伊把甲○○、丁○○的電
        話交給阿林，由阿林去安排在日本接甲○○、丁○○的
        人云云(見原審卷第102-105頁）。惟查，被告丙○○係
        於98年7月10日遭臺灣基隆地方法院檢察署通緝，有原
        審被告前案紀錄表1份在卷可參（見原審卷第8頁），並
        非證人張世光所證之98年8月21日，且若如張世光所證
        丙○○係因被通緝而由其資助逃匿至日本，並欲轉往大
        陸地區，何以丙○○旋於98年8月24日返臺？此亦與常
        情不符。且被告丙○○於98年8月21日起程至日後，於
        進入本國機場海關後，尚以電話聯絡甲○○告知在日本
        之聯絡方法，已如上述，足認被告丙○○至日本係為接
        應運輸之毒品，要非證人張世光所證為躲避通緝之目的
        ，是證人張世光前開所證，應屬事後維護被告丙○○及
        脫免己責之詞，自無法採為有利於被告丙○○之證據。
  四、對被告丙○○其餘辯解分別駁斥如下：
    (一)、被告辯稱：伊於98年8月21日出國到日本是張世光指派
        伊到日本辦事學習，了解光觸媒之技術，並安排甲○○
        、丁○○至日本的住宿與交通車票，伊是東南工專機械
        系畢業的，72年先到郵局擔任郵寄包裹業務的工作約壹
        年，然後73年到匯光保全公司擔任業務員，然後75年後
        來就沒有工作，一直到81年至88年間到大陸做牛肉乾及
        絲襪的貿易工作。97年底到張世光所開設的佑瑜科技上
        班，那是在做電腦的維修，但是也有代理一些其他的業
        務。98年8月21日因為叫伊去接待甲○○及丁○○，叫
        伊順便去學習光觸媒的技術。到日本後，沒有去找光觸
        媒的人接洽，日本方面也沒有跟我聯絡。到日本這段期
        間，每天都在逛街、吃飯、睡覺、遊玩云云（見原審卷
        第13背面-14頁），然證人張世光於原審已結證稱述：
        伊沒有找丙○○去考察公司的業務等語（見原審卷第10
        3頁)，足見被告丙○○上開所辯並無所憑，無法採信。
    (二)、被告辯稱伊與張世光約定毒品運輪到日本是要黑吃黑云
        云。惟被告所稱「黑吃黑」之情，業據被告於99年4月
        22日自白狀內坦承：甲○○、丁○○將毒品運至日本後
        ，嗣機調包毒品，將真毒品置放在日本置物箱，再將調
        換物交予取貨之「阿林」等語（見本院卷第54頁背面)
        ，證人甲○○亦於本院證述：伊將毒品交付予丙○○後
        ，丙○○會加東西到毒品內，伊再將混合過之東西交給
        修羅等語(見本院卷第89頁)，證人乙○○亦證述：所謂
        黑吃黑即是將甲○○送去之毒品，要丙○○取走部分毒
        品，再混入其他物品達到原本之重量交給對方等語(見
        本院卷第90頁背面)。則就被告丙○○所辯與證人甲○○及乙○○所證「黑吃黑」之內容雖不盡一致，惟就甲○○及丁○○將毒品運輸至日本後，即須先將毒品交付
        被告之情則屬一致。則無論係被告丙○○所辯或證人甲○○、乙○○所證「黑吃黑」之方法，被告丙○○均有
        自甲○○、丁○○接收毒品之事實，此足認被告有將毒
        品運輸至日本，而以詐欺方法據以已有，或以低成份之
        毒品充為高品質之毒品以詐欺在日本拿取毒品之人，要
        無阻止毒品運輸之意，是被告亦有運輸毒品之犯意聯絡
        ，則其所辯，亦無法阻卻其犯罪之成立。至於被告另謂
        其所稱黑吃黑有證人張世光所使用之0000000000號行動
        電話監聽譯文可憑，惟警察機關偵辦本件犯罪，並未監
        聽張世光所使用之0000000000號行動電話，有臺灣桃園
        地方法院檢察署98年11月30日桃檢堂敬98偵19759字第
        099145號函所載之所有監聽電話號碼、本院電話查詢紀
        錄表可憑(見原審卷第53、54背面、64背面、71背面、7
        3背面、74頁、本院卷第73頁)，是本院自無從調閱0000
        000000號行動電話之通訊監察以供調查，附此敘明。
    (三)、被告另辯稱曾於98年8月21日中午，以0000000000號行
        撥打予張世光阻止其運輸毒品至日本，應屬中止犯云云
        。惟查，被告於警偵及原審均否認有運輸毒品犯行之參
        與，待至具狀上訴，除坦承知情外，復辯稱欲就運送之
        毒品「黑吃黑」，另再於本院99年4月19日準備程序中
        ，始辯稱：伊到日本後，想要檢舉甲○○、丁○○，以
        圖得日本之檢舉獎金，所以才以電話通知張世光要他們
        不要到日本來云云（見本院卷第48背面、49頁)，惟被
        告果有中止運輸毒品至日本之意圖，又如何黑吃黑？再
        以如其欲貪得日本方面之檢舉獎金，何以要以電話通知
        張世光轉知甲○○、丁○○不要到日本？足見被告所供
        前後不一，互為齟齬。況被告亦自承通知張世光要求甲○○、丁○○不要到日本之電話，即係以電話告知甲○○要到日本撥打該電話號碼之該通電話等語(見本院卷
        第91頁)。惟查，被告丙○○於98年8月21日上午8時11
        分，以0000000000號行動電話撥打0000000000號行動電
        話予張世光、甲○○之通話，僅係通知甲○○至日本後
        撥打該電話號碼與之聯絡，並告知張世光，其已進入海
        關內等候班機等語，有通聯紀錄譯文可憑(見原審卷第
        79頁)，並無被告所辯有通知張世光要求甲○○、丁○○不要到日本之電話，足見被告所辯與事實不符。至於
        證人甲○○雖於本院證述：丙○○要伊先不要去日本，
        因為日本那一邊機場會搜身云云（見本院卷第89頁)，
        然證人甲○○與丙○○僅有上開98年8月21日上午8時11
        分之通聯對話，而其對話內容復無丙○○告知甲○○不
        要到日本去之內容，已如上述，則證人甲○○於本院所
        證上情，與通聯對話譯文不符，其所證應係附和被告丙○○之辯所為，不足採為有利於被告之認定。又本件並
        未對於0000000000、0000000000號行動電話實施監聽，
        已如上述，被告聲請調查此項證據自無從調查。從而，
        被告丙○○並無中止犯之行為已明。末查，證人張世光
        於原審亦已證述：被告至日本之後伊均不清楚等語（見
        原審卷第104頁)，是被告再聲請訊問證人張世光欲證明
        其至日本後之行為，自無必要，附此敘明。
  五、綜上所述，被告丙○○上開犯行已屬明確無訛，所辯均屬
      卸責之詞，無足採信，應予依法論科。
  六、論罪科刑
    (一)、新舊法比較：毒品危害防制條例第4條於98年5月20日修
        正公布，針對當次公布之修正條文，未另訂施行日期，
        至原毒品危害防制條例第36條所規定：「本條例自公布
        後六個月施行。」核其所稱「本條例」係指係92年7月9
        日修正公布之該條例，並非指98年5月20日公布之部分
        修正條文。是98年5月20日公布之毒品危害防制條例修
        正條文之生效日期，應依中央法規標準法第13條對於法
        規生效施行日之規範，自公布日起至第3日即98年5月22
        日發生效力。據此，本案事實發生於98年8月間，自應
        全部適用新修正之毒品危害防制條例，核先敘明。
    (二)、按甲基安非他命為毒品危害防制條例第2條第2項第2款
        所稱之第二級毒品，且係行政院依懲治走私條例第2條
        第4項公告之「管制物品項目及其數額」甲項第4款所列
        之管制進出口物品。次按懲治走私條例第二條之私運管
        制物品出口逾公告數額罪，其所謂出口，係指由我國海
        港、航空機場或陸地邊境向國外運輸者而言。其私運之
        方式，不論為海運、空運或陸運，或數方式併用，均屬
        之。如對於私運管制物品出口之構成犯罪事實，已開始
        實行者，即屬著手，而以運出國境為既遂（最高法院88
        年台上字第2489號判決要旨參照）。查甲○○、丁○○
        將上述夾藏第二級毒品甲基安非他命之運動鞋，自臺北
        市○○○路兄弟飯店起運，經由不知情之計程車運輸抵
        達至我國桃園國際機場，雖於通關時，即為警查獲，惟
        其既然已起運，渠等運輸毒品之行為自均已完成，然因
        毒品在機場即為警查獲，則應認本件運輸私運管制進出
        口物品第二級毒品甲基安非他命出口之行為尚未完成而
        未遂。核被告丙○○就毒品事實部分，係犯毒品危害防
        制條例第4條第2項之運輸第二級毒品罪及懲治走私條例
        第2條第2項、第1項之私運管制物品出口未遂罪。被告
        丙○○與事實欄所載之人，就運輸毒品犯行，有犯意之
        聯絡及行為之分擔，應論以共同正犯。渠等以一私運行
        為，同時觸犯上開2罪名，為想像競合犯，應依刑法第
        55條規定，從一重之運輸第二級毒品既遂罪處斷。被告
        與共同正犯間共同運輸第二級毒品甲基安非他命前持有
        第二級毒品甲基安非他命之低度行為，應為運輸之高度
        行為所吸收，不另論罪。至被告丙○○雖辯稱其有擔任
        污點證人在檢察事務官供出上手5人云云。惟按犯運輸
        毒品罪，供出毒品來源者，因而查獲其他正犯或共犯者
        ，減輕或免除其刑。查，被告丙○○於本院就運輸毒品
        犯行，自警、偵至原審始終否認犯行，待至本院雖自白
        知情運輸毒品之情，惟仍否認其係本案販毒集團之成員
        之一，又被告就本件犯罪行為之分擔，係至日本接應甲○○、丁○○運輸毒品之行為，就本件運輸毒品之來源
        ，係由張世光分擔，而張世光係先於被告經警查獲，自
        難認被告丙○○於本案有供出毒品來源。況依卷證資料
        ，亦查無被告曾於98年11月4日、99年1月7、26日在檢
        察事務官製作之筆錄，從而，被告丙○○辯稱其有擔任
        污點證人一節，亦無足適用毒品危害防制條例第17 條
        第1項之規定。
    (三)、又核被告丙○○持趙德富名義護照出、入境各次所為，
        均係犯刑法第220條、第214條之明知為不實之事項，而
        使公務員登載於職務上所掌之公文書罪。又被告丙○○
        於98年8月21日冒用趙德富名義出境時，同時使公務員
        將「趙德富出境」之不實事項登載於其所執掌之「旅客
        入出境紀錄查詢系統」上，並在趙德富護照內頁及登機
        證上蓋用出境查驗章，侵害同一法益，為單純一罪，僅
        論以刑法第220條、第214條之明知為不實之事項，而使
        公務員登載於職務上所掌之公文書罪。被告丙○○所犯
        上開使公務員登載不實文書2罪間，犯意各別，行為不
        同，應分論併罰，並與前述所犯之運輸第二級毒品罪，
        分論併罰。檢察官雖認被告丙○○於98年8月24日持趙
        德富護照返國通關前即為警查獲，負責境管業務之公務
        員尚未將「趙德富入境」之事項登載於其職務上所執掌
        以電腦處理之「旅客入出境紀錄查詢系統」之電磁紀錄
        內，因刑法第214條並未處罰未遂犯，故該次不論以刑
        法214條使公務員登載不實文書罪一節，惟被告丙○○
        於98年8月24日持趙德富護照入境查驗時，經查驗人員
        先在趙德富護照內頁蓋用入境查驗章後，因上開運毒情
        事早經內政部航空警察局員警監聽丙○○時，得知丙○○於98年8月21日持「趙德富」護照出境前往日本，即
        通知入出國移民署將「趙德富」列管，查驗人員經由電
        腦紀錄得知上情，始未將「趙德富入境」此一不實資料
        輸入登載於「旅客入出境紀錄查詢系統」之公文書，並
        在趙德富護照內頁已蓋印之入境查驗章，以「VOID」註
        記無效，改核發「入國許可證」之方式讓丙○○先行入
        關之事實，已如前述，是查驗人員既已在趙德富護照內
        頁蓋用入境查驗章，被告丙○○該次持用趙德富護照入
        境通關行為，仍已該當刑法第220條、第214條之使公務
        員登載不實文書罪，檢察官誤認被告丙○○該次行為不
        構成刑法第214條之罪，尚有誤會，惟被告丙○○此部
        分犯行之事實已據檢察官敘明於事實欄，堪認已經檢察
        官提起公訴，本院自應併予審究。另檢察官指被告丙○○於98年8月21日、8月24日出、入境之行為，同時均構
        成入出國及移民法第73條第1項之罪，惟按入出國及移
        民法第73條第1項，係以「在機場、港口」以「交換」
        、「交付」證件或其他非法方法，利用航空器、船舶或
        其他運輸工具運送非運送契約應載之人至我國或他國者
        ，為其犯罪構成要件，而所謂「其他非法方法」自應解
        釋為與「在機場、港口」以「交換」、「交付」證件相
        類似之非法方法而言，查本件被告丙○○係以持用趙德
        富合法申請之護照冒用「趙德富」名義出入境，並非「
        在機場、港口」以「交換」、「交付」護照之相類似非
        法手段，利用航空器運送非運送契約應載之人至他國，
        尚與上開條文之構成要件有間，此外，復查無其他積極
        證據足以證明被告丙○○有公訴人所指此部分犯行，公
        訴人指被告丙○○另犯入出國及移民法第73條第1項之
        罪，尚有未洽，惟公訴意旨指此部分與前揭論罪科刑之
        使公務員登載不實文書罪部分均有想像競合之裁判上一
        罪關係，爰均不另為無罪之諭知。至於被告丙○○辯稱
        其持趙德富護照出、入境應屬1次性云云，惟查，被告
        丙○○持趙德富護照出境及入境，係各次不同使公務員
        登載不實之行為，難認係屬一行為所為，被告所辯亦無
        可取。
    (四)、被告丙○○有如事實欄所載之犯罪科刑紀錄及執行情形
        ，有本院被告前案紀錄表可按，其受徒刑之執行完畢後
        ，5年以內故意再犯本件有期徒刑以上之各罪，均為累
        犯，應依刑法第47條第1項規定加重其刑。
    (五)、原審就被告所犯使公務員登載不實罪部分，適用第47條
        、第220條第1項、第2項、第214條，並審酌被告冒名持
        用趙德富護照出入境及犯罪手段、動機、目的等一切情
        狀，2罪各量處有期徒刑4月，並說明被告丙○○所持以
        出入境所使用之趙德富護照1本，係趙德富合法申請所
        有，且非違禁物，不為沒收之宣告。經核其認事用法均
        無不合，量刑亦稱適，應予維持。至於運輸毒品罪部分
        ，原審誤新修正之毒品危害防制條例自98年11月20日始
        生效力，不無違誤。被告上訴執詞否認犯行，指摘原判
        決不當，雖無可取，惟原判決既有上開可議之處，自應
        由本院撤銷改判。審酌被告明知毒品煙癮危害之烈，而
        運輸行為乃煙毒禍害之源，流毒所及非僅多數人之生命
        、身體受戕害，且社會、國家之法益亦不能免，卻共同
        運輸第二級毒品，且數量非微，對社會治安及國民健康
        之危害甚鉅，及其犯後態度等一切情狀，量處如主文所
        示之刑，並與上訴駁回部分合併定其應執行之刑。又扣
        案如附表編號1、2所示之第二級毒品，應依毒品危害防
        制條例第18條第1項前段規定於所犯運輸第二級毒品罪
        名項下宣告沒收銷燬之，至因檢驗用罄而滅失部分，自
        無庸為沒收銷燬之諭知。又扣案如附表編號3、4所示用
        以夾藏甲基安非他命之外包裝袋12只、運動鞋2雙，均
        具有防止毒品裸露、逸出及潮濕之功用，並便於運輸、
        持有以及交付，均係分別供同案共同正犯張世光、甲○○及丁○○運輸第二級毒品所用；扣案如附表編號5至7
        所示之行動電話，分係同案共同正犯張世光、甲○○、
        丁○○所有供犯本件運輸第二級毒品罪所用之物（編號
        5 、6之行動電話部分均不含門號，編號7之行動電話部
        分含門號），為同案共同正犯張世光、甲○○、丁○○
        於其等所犯原審98年度訴字第1182號案件中所自承，均
        應依毒品危害防制條例第19條第1項前段規定於被告2人
        所犯運輸第二級毒品罪名項下宣告沒收。至共犯張世光
        所持用搭配如附表編號5所示行動電話之門號000000000
        0 號SIM卡、甲○○所持用搭配如附表編號6所示行動電
        話所之門號0000000000號SIM卡、張世光交由丁○○持
        至日本聯絡之用如附表編號8所示之門號0000000000號
        SIM 卡各1張，固亦屬被告等供犯本件運輸第二級毒品
        罪所用及預備供本件運輸第二級毒品罪所用之物，惟分
        屬不知情之鄭宇翔、周於慧、黃耀東所申辦，有電信資
        料查詢表3份在卷可參（見原審卷第141頁、第143頁、
        第169 頁），並非被告及共同正犯張世光等人所有之物
        ，自不得併予宣告沒收。
據上論斷，應依刑事訴訟法第369條第1項前段、第368條、第364
條、第299條第1項前段，毒品危害防制條例第4條第2項，第18條
第1項前段、第19條第1項前段，懲治走私條例第2條第1項、第2
項，刑法11條前段、第28條、第47條第1項、第55條、第51條第5
款條，判決如主文。
本案經檢察官陳國鳴到庭執行職務。
中    華    民    國    99    年    5     月    26    日
            刑事第二十二庭審判長法  官  郭雅美
                                法  官  李麗珠
                                法  官  洪于智
以上正本證明與原本無異。
運輸毒品罪如不服本判決，應於收受送達後10日內向本院提出上
訴書狀，其未敘述上訴之理由者並得於提起上訴後10日內向本院
補提理由書（均須按他造當事人之人數附繕本）「切勿逕送上級
法院」。
                                書記官  強梅芳
中    華    民    國    99    年    5     月    27    日
附錄：本案論罪科刑法條全文
中華民國刑法第214條
（使公務員登載不實罪）
明知為不實之事項，而使公務員登載於職務上所掌之公文書，足
以生損害於公眾或他人者，處 3 年以下有期徒刑、拘役或 5 百
元以下罰金。
中華民國刑法第220條
（準文書）
在紙上或物品上之文字、符號、圖畫、照像，依習慣或特約，足
以為表示其用意之證明者，關於本章及本章以外各罪，以文書論
。
錄音、錄影或電磁紀錄，藉機器或電腦之處理所顯示之聲音、影
像或符號，足以為表示其用意之證明者，亦同。
附表
┌───┬───────────┬───────────────────────┐
│ 編號 │   物品名稱           │                   數  量                     │
├───┼───────────┼───────────────────────┤
│  1   │甲基安非他命6小包（龔 │合計驗前總毛重486.75公克（包裝塑膠袋總重約14.5│
│      │文偉）                │2公克），驗前總純質淨重約453.34公克，取0.31公 │
│      │                      │克鑑定用罄。                                  │
├───┼───────────┼───────────────────────┤
│  2   │甲基安非他命6小包（池 │合計驗前總毛重487.26公克（包裝塑膠袋總重約14.5│
│      │文先）                │2公克），驗前總純質淨重約463.28公克，取0.28公 │
│      │                      │克鑑定用罄。                                  │
├───┼───────────┼───────────────────────┤
│  3   │包裝前開編號1 、2 所示│共12只。                                      │
│      │甲基安非他命之包裝袋  │                                              │
├───┼───────────┼───────────────────────┤
│  4   │運動鞋                │2雙（丁○○、甲○○各1雙）。                  │
├───┼───────────┼───────────────────────┤
│  5   │張世光所有搭配門號0972│1支。                                         │
│      │108591號之SamsungAnyca│                                              │
│      │ll 黑色行動電話       │                                              │
├───┼───────────┼───────────────────────┤
│  6   │甲○○所有搭配門號0981│1支。                                         │
│      │614985號之黑色摺疊式行│                                              │
│      │動電話                │                                              │
├───┼───────────┼───────────────────────┤
│  7   │丁○○所有搭配門號0981│1支。                                         │
│      │614485號之黑色直立式行│                                              │
│      │動電話                │                                              │
├───┼───────────┼───────────────────────┤
│  8   │張世光交付甲○○預備攜│1張。                                         │
│      │至日本使用之門號097310│                                              │
│      │6591號SIM 卡          │                                              │
└───┴───────────┴───────────────────────┘

司法院資訊處製作；財團法人民間司法改革基金會備份。
